臺灣高等法院民事裁定　　　　　　　　　100年度抗字第244號
抗　告　人　魏祥東
上列抗告人因與相對人良京實業股份有限公司間清償債務強制執
行事件，對於中華民國99年12月31日臺灣桃園地方法院99年度執
事聲字第142號裁定提起抗告，本院裁定如下：
    主      文
抗告駁回。
抗告費用由抗告人負擔。
    理      由
一、本件異議及抗告意旨略以：抗告人所有坐落於桃園縣平鎮市
    即本件強制執行標的之不動產（下稱系爭不動產），因有平
    鎮市公所遷移計畫及都市更新等因素，其市價已顯然高漲，
    且近期發佈關於桃園捷運路線已發包施工消息，有網站及報
    紙之報導可證，其中並規劃有平鎮站，顯將提升平鎮市本身
    之整體價值，無須於捷運站正對面之不動產亦得分享價值之
    上昇。且目前整體經濟情況復甦，ECFA簽訂及五都選舉後，
    臺灣地區政治穩定，經濟趨勢持續上漲，是系爭應買價格僅
    新臺幣（下同）365萬6,000元，已明顯低於實際可成交行情
    ，故聲明不同意應買，原裁定卻以系爭不動產之價格並無上
    升情形，而將抗告人之異議及抗告駁回，顯有違誤。此外，
    抗告人對債權人富邦資產管理公司、渣打銀行、華南銀行、
    中國信託銀行等均陸續還款中，應認抗告人有還款誠意，相
    對人不查，不惜兩敗俱傷，顯有違誠信，為此請求廢棄原裁
    定。
二、本件相對人良京公司執原法院 96年度執字第24331號債權憑
    證（原執行名義為原法院 94年度訴字第283號和解筆錄）為
    執行名義，向原法院聲請就抗告人所有之系爭不動產為強制
    執行。系爭不動產經分別於民國99年5月25日、同年9月28日
    、同年10月19日進行第一、二、三次拍賣程序而無人應買，
    並自同年10月29日起至100年1月28日止依強制執行法第95條
    第1項公告應買人得於3個月內依原定拍賣條件應買。嗣應買
    人周百齡於公告期間之99年11月11日具狀聲請依公告所示價
    格承受，並經原法院於99年11月12日函詢本件抗告人及相對
    人，是否同意應買人依原定拍賣條件承受在案，而抗告人於
    同年11月19日具狀不同意上開應買等情，有原法院99年司執
    字第7096號強制執行事件案卷可稽，堪信為真實。
三、經查：
  (一)按執行法院核定之價格如何認為相當，原屬於執行法院職權
    裁量之範圍，非當事人所可任意指摘（最高法院88年度台抗
    字第13號裁定意旨參照）。又法院囑託鑑定系爭動產之價格
    係作為核定拍賣底價之參考，鑑定之價格並非當然就拍賣底
    價。法院核定動產之拍賣最低底價，除應參考鑑定人所提出
    之估定價格外，尚須斟酌該動產之實際狀況及債權人、債務
    人之利益而為最妥適之決定。再按，經兩次減價拍賣而未拍
    定，債權人不願承受或依法不得承受者，執行法院應於第二
    次減價拍賣期日終結後十日內公告願買受該不動產者，得於
    公告之日起三個月內依原拍賣條件為應買之意思表示，執行
    法院得於詢問債權人及債務人之意見後，許其應買，強制執
    行法第 95條第1項定有明文。所謂依原拍賣條件為應買之表
    示，係指依拍賣不動產最後一次減價拍賣所定之條件。又所
    謂執行法院得於詢問債權人及債務人之意見後，許其應買，
    係指上開公告之日起三個月內，依原拍定條件應買或承受之
    表示時，不動產價格已上漲，且債權人或債務人表示反對，
    執行法院應不許應買或承受。應該三個月之期間內，不動產
    之價值或有所變動，如不詢問當事人之意思，蓋許依原定價
    額承受，亦有不宜（參照辦理強制執行應行注意事項第54條
    第1款規定 ）。故執行法院得先行詢問當事人之意見，如確
    有價值上升情形，自可不許依原定價額承受，而依當事人之
    聲請另估價拍賣。因此，除拍賣之不動產於公告三個月其內
    確有價值上升之情形外，此項詢問，並非指應徵求債權人及
    債務人同意，而係該詢問之結果供法院參考，對執行法院並
    無拘束力。
  (二)查抗告人所有之系爭不動產，前經原法院囑託永雋不動產估
    價師事務所鑑定，堪估其價格為571萬7,500元，經原法院以
    571萬元訂為第一次拍賣之底價，嗣經每次減價2成後再為第
    二、三次拍賣，均無人應買，應認原法院所定拍賣價額並無
    過低情事。抗告人雖主張因ECFA簽訂及五都選舉使經濟趨勢
    上揚，系爭不動產價格已有上揚云云，然應買人周百齡係於
    99年11月11日聲明承受，距系爭不動產第三次拍賣期日（99
    年 10月19日）尚不及1個月，期間社會經濟狀況並無重大變
    更。又ECFA（即海峽兩岸經濟合作架構協議）係於99年6 月
    29日簽署，同年7月1日經行政院院會決議通過，其後系爭不
    動產仍歷經第二、三次拍賣無人應買，至於五都選舉則並未
    包含桃園市在內，皆難認有何影響系爭拍賣不動產價格之因
    素，而使系爭不動產價格於短期間內發生明顯上漲情事。
  (三)抗告人又主張桃園捷運站路線發包施工係近期之報導消息，
    因捷運施工將提升平鎮市整體價值，系爭不動產價格確有因
    此上漲云云。然查，關於桃園捷運路線之消息，屬重大公共
    建設，於工程發包前已為人所周知，並非於應買期間始行公
    告報導，且依抗告人所提出之報導內容所示（見原審卷第 4
    頁），行經平鎮市之桃園捷運係預定於民國 106年完工，距
    離本件應買期間仍有相當長時間的差距，施工期間亦需歷經
    交通黑暗期，難認捷運通車利益已反映於系爭不動產之上。
    況依上開估價報告所附資料顯示（見原法院99年司執字第70
    96號卷），系爭不動產所在使用分區屬於農業區，公告現值
    每平方公尺僅14,015元，系爭建物則興建於64年間，屬於老
    舊建物，且系爭不動產距離平鎮市主要商業活動區域亦有相
    當之距離，難認系爭不動產之價格與桃園捷運間具有密切關
    連。至於抗告人提出之照片，並非系爭不動產所在地，更無
    從僅以照片所示內容推論出系爭不動產有價格上漲之結果，
    故抗告人此部分主張，亦不足採。
  (四)抗告人另主張由應買人於第三次拍賣後短時間內應買，顯係
    有利可圖，可知系爭不動產價格確有上漲云云。然應買人應
    買之動機有多種，可能係考量地緣關係或使用需求等因素，
    未必皆與價格上漲有關，且若系爭不動產價格確有明顯上漲
    ，則應買之人理應不只周百齡一人，是抗告人此主張並不足
    採。抗告人再主張與富邦資產管理公司、渣打銀行、華南銀
    行及中國信託銀行間均有陸續還款，具有還款誠意，抗告人
    行使債權顯有違誠信云云，惟抗告人是否其它債權人達成付
    款合意，或良京公司行使債權是否有違誠信乙節，均非本件
    執行法院所得審究。從而，原執行法院裁定駁回抗告人之聲
    明異議，核無違誤，抗告意旨猶執前詞指摘原裁定不當，聲
    明廢棄，為無理由，應予駁回。
四、據上論結，本件抗告為無理由，爰裁定如主文。
中    華    民    國   100    年    2     月    25    日
                    民事第十七庭
                        審判長法  官  藍文祥
                              法  官  張競文
                              法  官  陳麗芬
正本係照原本作成。
本裁定除以適用法規顯有錯誤為理由外，不得再抗告。如提起再
抗告，應於收受後10日內委任律師為代理人向本院提出再抗告狀
。並繳納再抗告費新台幣１千元。
中    華    民    國   100    年    3     月    1     日
                              書記官  張永中